臺灣高雄地方法院刑事判決　　　　　　 96年度簡上字第259號
上　訴　人　臺灣高雄地方法院檢察署檢察官
上　訴　人　甲○○○
即　被　告
上列上訴人等因竊盜案件，不服本院95年度簡字第2467號中華民
國96年2 月9 日第一審判決（聲請簡易處刑案號：95年度偵字第
6755號），提起上訴，本院管轄之第二審合議庭改依第一審通常
程序審理，判決如下：
    主  文
原判決撤銷。
甲○○○無罪。
    理  由
壹、聲請簡易判決處刑意旨略以：緣被告甲○○○係乙○○所經
    營、址設高雄市左營區○○○路118 號「金鶴記銀樓」之店
    員。詎其基於意圖為自己不法所有之概括犯意，竟連續於附
    表所示時間，在上開銀樓以徒手方式先後竊取乙○○所有、
    如該附表所示金飾得手而既遂。其後各於附表所示時間，持
    往址設高雄市○○區○○路247 號之瑩昌銀樓，出售予不知
    情之張榮富。嗣因被告於94年間另行起意竊取金鶴記銀樓之
    黃金戒指及白金項鍊，當場為乙○○之配偶丁○○逮獲（被
    告此部分竊盜犯行業經本院95年度簡上字第236 號判決判處
    有期徒刑3 月確定），並請銀樓公會發函全市銀樓業者查證
    後，始循線查悉上情。因認被告涉犯刑法第320 條第1 項連
    續竊盜既遂云云。
貳、按犯罪事實應依證據認定之，無證據不得推定其犯罪事實。
    又不能證明被告犯罪者，應諭知無罪之判決，刑事訴訟法第
    154 條第2 項、第301 條第1 項分別定有明文。所謂證據，
    係指足以認定被告確有犯罪行為之積極證據而言，該項證據
    自須適合於被告犯罪事實之認定，始得採為斷罪資料。苟積
    極證據不足為不利於被告事實之認定時，即應為有利於被告
    之認定，更不必有何有利之證據（參見最高法院29年上字第
    3105號、30年上字第816 號判例意旨）。且刑事訴訟上證明
    之資料，無論其為直接或間接證據，均須達於通常一般之人
    均不致有所懷疑，而得確信其為真實之程度，始得據為有罪
    之認定，若其關於被告是否犯罪之證明未能達此程度，而有
    合理懷疑之存在，致使無從形成有罪之確信，根據「罪證有
    疑，利於被告」之證據法則，即不得遽為不利被告之認定，
    亦有最高法院76年台上字第4986號判例可稽。其以情況證據
    （即間接證據）斷罪時，尤須基於該證據在直接關係上所可
    證明之他項情況事實，本乎推理作用足以確證被告有罪，方
    為合法，不得徒憑主觀上之推想，將一般經驗上有利被告之
    其他合理情況逕予排除，此觀諸最高法院32年上字第67號判
    例意旨亦甚彰明。
參、公訴人因認被告涉犯前述竊盜罪嫌，無非係以證人即告訴人
    之妻丁○○之指訴，與證人張榮富證稱被告確有先後多次持
    如附表所示金飾前往瑩昌銀樓販賣等語，及卷附瑩昌銀樓原
    料金買進登記簿影本等為其論據。然訊之被告固坦承自86年
    間起至92年3 月間止曾受雇於金鶴記銀樓擔任打雜及安全看
    顧工作，惟矢口否認有何竊盜犯行。辯稱：伊並沒有竊取告
    訴人所有之金飾、亦未曾前往瑩昌銀樓販賣如附表所示金飾
    等語。
肆、經查：
  一、本件關於證據能力之意見：
    (一)證人丁○○於偵查及原審之陳述，與證人丙○○前於另案
      偵查中所為陳述均不具證據能力：
      依刑事訴訟法第186 條規定，證人除有不得令其具結之情
      形外，應命具結。因之未依法具結之證言，在程序上欠缺
      法定條件，難認為合法之證據資料，故同法第158 條之3
      規定證人依法應具結而未具結者，其證言無證據能力，不
      得作為證據。此規定擔保證人據實陳述之作用，雖與同法
      第159 條第1 項，並無二致；然其係為避免司法權受虛偽
      證言所誤導，以維護司法作用正確性之立法本旨，則與證
      據傳聞法則主要在落實被告反對詰問權之行使，保障其訴
      訟上之防禦權，並符合直接審理與言詞審理原則之情形，
      相異其趣。是被告以外之人於審判外向法官所為供述，苟
      未依法具結，縱已符合傳聞法則之例外規定，然既因未具
      結而仍有誤導司法權行使之疑慮，自不得作為認定犯罪之
      證據（最高法院96年度台上字第2098號判決意旨參照）。
      此外，從而被告以外之人於偵查中向檢察官所為之陳述，
      亦應依法具結，始有證據能力（最高法院94年度台上字第
      913 號判決意旨參照）。查證人丁○○、丙○○前於偵查
      、原審調查中雖分別經台灣高雄地方法院檢察署檢察官及
      法官加以訊問，並命其就被告前揭犯罪事實予以陳述，然
      因渠等是時並未由檢察官、法官依法命其具結後再為證述
      ，參以前揭說明，證人丁○○、丙○○先前於偵查及原審
      之陳述均因未能依法具結而不具證據能力。
    (二)證人張榮富前於另案審判中、本案偵查及原審所為陳述均
      有證據能力：
      查證人張榮富前於94年11月4 日由台灣高雄地方法院檢察
      署檢察官以證人身份就被告所涉犯罪而為證述；嗣於94年
      12月26日在本院94年度簡字第5129號竊盜案件中，再經法
      官傳訊到庭並具結證述，惟因該證人陳述之際均未賦予被
      告對質詰問之機會，從而該等陳述依法乃屬傳聞證據，原
      不具證據能力，然參以此等陳述既經檢察官與被告均明知
      其有第159 條第1 項不得為證據之情形，猶未於言詞辯論
      終結前聲明異議，本院復審酌該等陳述作成之外部情況並
      無不當，揆諸前揭法條說明，本院自得逕以前開證據方法
      採為認定事實之依據。此外，證人張榮富另於95年11月15
      日由原審傳訊到庭具結證述，因該等陳述乃係在法官面前
      所為之陳述，且亦當庭給予被告辯護人對質詰問之機會，
      是該證人此部分陳述依刑事訴訟法第159 條之1 第1 項規
      定應有證據能力。
  二、本件被告前自86年間起至92年3 月間止，受雇於金鶴記銀
      樓擔任打雜及安全看顧工作等情，業經證人丁○○指證屬
      實，且為被告所是認不諱，足徵被告此部分自白核與事實
      相符，堪予採信。又本案雖係由乙○○提起竊盜告訴，然
      其並未實際從事經營，故有關金鶴記銀樓日常業務均係由
      其配偶丁○○負責處理一節，亦據證人丁○○到庭證述綦
      詳，是此部分之事實亦堪認定。至被告雖迭以其並未前往
      瑩昌銀樓變賣如附表所示金飾云云置辯，然此節業經證人
      即瑩昌銀樓負責人張榮富先後於他案法院調查程序、本案
      偵查及原審審理時證稱：被告確曾先後於附表所示時間、
      販賣如該附表所示金飾予伊收受，且伊有查驗過被告之證
      件，至於卷附瑩昌銀樓原料金買進登記簿中除記載出賣人
      為「甲○○○（附表編號至部分）」部分外，其餘另
      有登記為「施慧棉（附表編號、部分）」者，各係被
      告親自書寫姓名或由伊代為填寫，至於附表編號、部
      分則為被告自行填寫出賣人係「施慧棉」、嗣由伊逕在該
      登記簿內記載「甲○○○改名施慧棉」等語綦詳，並提出
      卷附瑩昌瑩樓原料金買進登記簿影本4 紙以資憑佐。次者
      ，本院觀諸前揭登記簿內容所示，除出賣人為「甲○○○
      」或「施慧棉」部分所填載出生日期、住址、身分證統一
      編號等均與被告個人年籍資料相符外，其中買進日期為88
      年9 月7 日、89年10月14日及92年3 月6 日（即如附表編
      號至部分）部分備註欄內均記載電話為0000000 號，
      此一號碼乃與被告前於另案94年6 月4 日警詢筆錄中所記
      載者互核相符，自係被告日常所使用之電話無訛。復參以
      被告於原審調查中亦自承其在金鶴記銀樓任職期間會以「
      施慧棉」之名義簽收物品（參見原審卷第131 頁），適可
      推知證人張榮富前揭證述要非虛捏之詞，應堪採信。綜此
      足認被告確有先後於附表所示時間前往瑩昌銀樓販賣如該
      附表所示金飾一節，至為明灼。是被告此部分所辯云云，
      無非係臨訟卸責之詞，要無足採。
  三、茲有疑義者，本件固可證明被告先前曾多次販賣如附表所
      示金飾予瑩昌銀樓之事實，然均未有何其他積極證據可資
      推認該等金飾果係被告由金鶴記銀樓行竊所得之物。且觀
      乎證人丁○○於本院審理中乃證述：伊係因為94年5 、6
      月間發現被告另案行竊一事，因而心生懷疑，才委請公會
      代為函詢被告有無前往其他銀樓販賣金飾之情事，但伊從
      未針對金鶴記銀樓內所存放各類金飾實施盤點，亦無從發
      覺店內金飾有無失竊之情形，從而該證人所經營之金鶴記
      銀樓是否各於附表所示時間、果有失竊如該附表所示金飾
      之情事，實非無疑。又參以證人丁○○雖另稱：伊曾聽聞
      張榮富告知被告持往販賣之金飾均係全新、且俱係金鶴記
      銀樓平日買進金飾之「瑞宏公司」所製造者等語，然此等
      陳述乃既係該證人聽聞張榮富之陳述後再為轉述，性質上
      當屬傳聞證據之一種，要未可採為不利於被告之證據方法
      。況且倘以大高雄地區為例，從事金飾販賣之相關銀樓業
      者不知凡幾，市面上亦非僅有金鶴記銀樓一家始能單獨對
      外販售或買進由瑞宏公司所製造之各類金飾，故本院乃認
      猶不得徒以證人丁○○前揭空泛指證之詞、即逕為被告不
      利之認定。
  四、次者，檢察官雖以證人丁○○已證述金鶴記銀樓員工如在
      該店買賣金飾可以享有員工優惠，然被告竟捨此而不為，
      反先後多次持附表所示金飾前往瑩昌銀樓變賣，顯與常情
      有違。而參諸被告前於偵查中既辯稱其金飾取得來源大抵
      均係向金鶴記銀樓所購買、或經由他人贈送所得，其中由
      他人贈與部分先前已拿去交換款式後贈送母親，且伊從未
      持他人所贈送或其母親之金飾變賣等語，復佐以證人即金
      鶴記銀樓店員丙○○亦到庭證稱被告於案發前僅曾向該銀
      樓購買神明牌、滿月帽花及為兒子交換戒指等情屬實，依
      此可知被告持往瑩昌銀樓販賣、如附表所示金飾均非他人
      相贈或其母親所有之物品，亦非其先前向金鶴記銀樓購買
      所得等情無訛。然本院乃認上揭所述客觀情事雖足以推知
      被告販賣予瑩昌銀樓之金飾來源確屬可疑，惟此僅堪認定
      被告所販賣前開金飾是否果為來路不明之贓物，此外縱令
      被告其後於94年間另涉有在金鶴記銀樓行竊金飾之事實、
      業經本院判決有罪確定在案，仍未可率爾推斷如附表所示
      金飾果係被告各於該附表所示時間、同屬利用職務之便而
      逕在金鶴記銀樓行竊所得之物，當不得遽以竊盜罪責相繩
      於被告。
伍、綜上所述，公訴人憑以認定被告涉犯竊盜罪嫌之論據，在客
    觀上顯未達於通常一般之人均不致於有所懷疑之程度，此外
    復查無其他積極證據足供證明被告確有公訴人所指連續竊盜
    犯行，依法當不得遽為不利於被告之認定。揆諸前揭判例意
    旨及說明，即應為被告無罪之諭知。惟按，地方法院簡易庭
    對被告為簡易判決處刑後，經提起上訴，而地方法院合議庭
    認應為無罪判決之諭知者，依同法第455 條之1 第3 項準用
    第369 條第2 項規定意旨，應由該地方法院合議庭撤銷簡易
    庭之判決，改依第一審通常程序審判（最高法院91年度台非
    字第21號判決意旨採同一見解）。職是，本案既不能證明被
    告犯罪，故檢察官提起上訴指稱原審量刑過輕、且未能審酌
    被告有竊盜習慣而併予宣告強制工作云云，洵屬無據，至原
    審疏未詳究前情，遽為科刑之判決，亦非允洽；另被告上訴
    意旨否認犯罪，為有理由，應由本院合議庭撤銷原判決，自
    為第一審無罪之判決。
據上論斷，應依刑事訴訟法第455 條之1 第1 項、第3 項、第36
9 條第1 項前段、第364 條、第301 條第1 項，判決如主文。
中　　華　　民　　國　　96 　　年　　5　　月　　23  　日
                  刑事第四庭  審判長法官 郭玫利
                                    法官 林意芳
                                    法官 陳明呈
以上正本證明與原本無異。
如不服本判決，應於收受送達後10日內向本院提出上訴書狀。
中　　華　　民　　國　　96　　年　　5 　　月　　23　　日
　　　　　　　　　　　　　        書記官 林明忠
附表：
┌──┬──────┬──────┬────────────┬───────┐
│編號│  行竊時間　│販賣時間    │   所販賣之金飾及重量　 │售價（新台幣）│
├──┼──────┼──────┼────────────┼───────┤
│  │86年3月29日 │86年3月28日 │白金項鍊1條、戒子1個，共│23040元       │
│    │前某日      │            │1兩9錢2分               │              │
├──┼──────┼──────┼────────────┼───────┤
│  │88年9月8日前│88年9月7日　│白金項鍊2條，共1兩6錢6分│22518元       │
│    │某日        │            │8厘                     │              │
├──┼──────┼──────┼────────────┼───────┤
│  │88年9月8日前│88年9月7日  │黃金項鍊2條，共1兩5錢8分│13772元       │
│    │某日        │            │3厘                     │              │
├──┼──────┼──────┼────────────┼───────┤
│  │89年10月15日│89年10月14日│黃金手鍊2條、墜子1個、項│78750元       │
│    │前某日      │            │鍊6條、戒子2個，共8兩2錢│              │
│    │            │            │9分                     │              │
├──┼──────┼──────┼────────────┼───────┤
│  │92年3月7日前│92年3月6日  │黃金項鍊3 條、斗戒2 個、│50290元       │
│    │某日        │            │子戒4 個、太空環1 個，共│              │
│    │            │            │3 兩8 錢1分             │              │
├──┼──────┼──────┼────────────┼───────┤
│  │92年3月7日前│92年3月6日  │白金項鍊3條，共1兩7錢6分│40550元       │
│    │某日        │            │3厘                     │              │
├──┼──────┼──────┼────────────┼───────┤
│    │            │            │    合      計          │228920元      │
└──┴──────┴──────┴────────────┴───────┘
